【裁判字號】    95,停,94
【裁判日期】    950925
【裁判案由】    聲請停止執行
【裁判全文】
臺北高等行政法院裁定
                                        95年度停字第94號
聲  請  人  甲○○
訴訟代理人  林永頌律師
            黃韋齊律師
相  對  人  臺北市稅捐稽徵處
代  表  人  乙○○處長）住同.
訴訟代理人  丙○○
上列當事人間因聲請停止執行事件，本院裁定如下：
    主  文
聲請駁回。
聲請程序費用由聲請人負擔。
    理  由
一、按「行政訴訟繫屬中，行政法院認為原處分或決定之執行，
    將發生難於回復之損害，且有急迫情事者，得依職權或依聲
    請裁定停止執行。但於公益有重大影響，或原告之訴在法律
    上顯無理由者，不得為之」，為行政訴訟法第116 條第2 項
    所明定。
二、聲請人聲請意旨略以：
  (一)緣聲請人於民國89年7 月4 日將臺北市○○區○○段1 小段
    861 、861-2 、861-11、861-12地號4 筆土地（下稱系爭土
    地）出賣予黃子亮，相對人則於89年7 月7 日核定系爭土地
    無庸繳納土地增值稅，並核發免稅證明書4 份，聲請人旋於
    89年8 月3 日過戶登記為黃子亮所有，此有臺北市大安地政
    事務所土地異動資料可稽。然相對人所轄大安分處卻於94年
    1 月31日以北市稽大安丙字第09490028600 號核定（下稱原
    處分），追繳補徵土地增值稅331,148,716 元。聲請人不服
    ，申請復查，經相對人以94年6 月24日北市稽法乙字第0946
    0837800 號復查決定（下稱復查決定）駁回。聲請人仍不服
    ，提起訴願，復遭臺北市政府以94年10月26日府訴字第0942
    0189100 號訴願決定駁回。聲請人因認訴願決定、復查決定
    及原處分之認事用法均有違誤，故已依法提起行政訴訟，現
    由鈞院94年度訴字第4126號審理中。
  (二)惟聲請人頃接獲法務部行政執行署臺北行政執行處95年8 月
    23日北執丙94年土稅執特字來函通知，將就聲請人所有之不
    動產定期拍賣。然查，原處分及復查決定之合法性顯有疑義
    ，原告之訴在法律上非顯無理由，本件若未即停止對聲請人
    所有之不動產進行拍賣，則一旦聲請人所有之土地完成拍賣
    程序，聲請人便終局喪失對該等不動產之所有權，縱令事後
    證明聲請人之訴為有理由，亦無由將該等土地之登記名義予
    以回復，將發生難以回復之重大損害，而依上開臺北行政執
    行處函文可知，該等土地即將定期進行拍賣，事屬急迫，依
    行政訴訟法第116 條第2 項、第5 項之規定，有停止原處分
    及復查決定之效力及後續程序進行之必要。
  (三)至於本件聲請停止執行對於公益是否影響重大，或有可議，
    應行利益衡量。蓋現代法治國家所謂公益，非抽象地指整體
    社會或國家之利益，而係社會各個成員之事實上利益，經由
    複雜之交互影響過程所形成理想整合狀態，因此，公益概念
    仍是立基於個人尊嚴、財產、自由及權利之維護上，故無所
    謂公益優先私益或兩者對立之命題。就本件而言，本案訴訟
    原已於95年5 月18日辯論終結在案，嗣鈞院命再開辯論及再
    開準備程序，而訂於同年9 月20日再行開庭，由此可知本案
    訴訟已接近尾聲；而上述欲進行拍賣程序之不動產，依查封
    不動產清單可知，「地目」均為「道路預定地」，而聲請人
    亦僅持有其中一部分之持分，依現行拍賣實務，該等道路預
    定地之部分持分，是否能夠於本案訴訟終結前獲得拍定亦未
    可知，而該等土地既已獲得查封，即便即刻停止拍賣之進行
    ，聲請人亦無由加以處分，不致影響相對人之請求；反之，
    於此本案訴訟已接近尾聲之情形下，苟仍任不動產之拍賣程
    序繼續進行，倘聲請人之主張為有理由，則將來必定無從回
    復該等土地之登記名義予聲請人，客觀上反而將發生無可回
    復之重大損害，於兩相權衡之下，實難謂暫時停止執行於公
    益有重大影響。
  (四)為此，請求鈞院裁定停止原處分及復查決定之執行。
三、按所謂難以回復之損害，係指其損害不能回復原狀，或不能
    以金錢賠償，或在一般社會通念上，如為執行可認達到回復
    困難之程度而言。經查本件系爭原處分為相對人對聲請人所
    核課之土地增值稅，係屬公法上金錢債務之執行，縱不予以
    停止執行，嗣後原處分若經行政法院判決撤銷，於一般社會
    通念上，並非不能以金錢賠償，不致達到回復困難之程度。
    是以，前述原處分之執行，並不會發生日後難於回復之損害
    ，故聲請人聲請停止原處分之執行，核與行政訴訟法第116
    條第2 項前段規定之停止執行要件不合，不應准許。
四、依行政訴訟法第104 條、民事訴訟法第95條、第78條，裁定
    如主文。
中    華    民    國    95    年     9    月   25     日
                         第七庭審判長法  官  黃  本  仁
                                     法  官  林  玫  君
                                     法  官  李  玉  卿
上為正本係照原本作成。
如不服本裁定，應於送達後10日內向本院提出抗告狀（須按他造
人數附繕本）。
中    華    民    國    95    年     9    月   25     日
                                     書記官  楊  怡  芳


司法院資訊處製作；財團法人民間司法改革基金會備份。
